臺灣臺北地方法院民事判決　　　　　　　99年度訴字第1683號
原　　　告　亞洲廣場大樓管理委員會
法定代理人　李勁節
訴訟代理人　蕭光廷
訴訟代理人　鄭聯芳律師
被　　　告　新采國際開發股份有限公司
法定代理人　竺天翔
訴訟代理人　羅玉玲
　　　　　　邱康寧
上列當事人間請求給付管理費等事件，本院於民國100年1月28日
言詞辯論終結，判決如下：
    主  文
被告應給付原告新台幣貳佰肆拾肆萬陸仟伍佰捌拾捌元，及自民
國一百年一月二十八日起至清償日止，按週年利率百分之五計算
之利息。
原告其餘之訴駁回。
訴訟費用由被告負擔百分之七十一，餘由原告負擔。
本判決原告勝訴部分，於原告以新台幣捌拾貳萬元供擔保後，得
假執行；被告如以新台幣貳佰肆拾肆萬陸仟伍佰捌拾捌元為原告
預供擔保，得免為假執行。
原告其餘假執行之聲請駁回。
    事實及理由
一、本件起訴時，原告之法定代理人為郭承志，於審理中變更為
    李勁節，被告之法定代理人原為康寧祥，嗣變更為竺天翔，
    有台北市政府函、會議紀錄、公司變更登記事項卡在卷可稽
    ，並據李勁節、竺天翔分別具狀聲明承受訴訟，經核於法均
    無不合，應予准許。
二、按訴狀送達後，原告不得將原訴變更或追加他訴。但擴張或
    減縮應受判決事項之聲明者，不在此限，民事訴訟法第255
    條第1項第3款定有明文。本件原告原起訴時聲明：(一)被告應
    給付原告管理費新台幣（下同）1,011,460元。(二)被告應給
    付原告商場電費392,900元，及均自並自支付命令送達被告
    翌日起，至清償日止，按週年利率5％計算之利息。嗣於訴
    訟進行中，變更聲明如後述，核其所為，僅單純擴張應受判
    決事項之聲明，揆諸前揭規定，自應准許。
三、原告主張：被告為亞洲廣場大樓之區分所有權人，其所有之
    門牌號碼臺北市中正區○○○路○段50號6樓及6樓之1建物（
    下稱系爭6樓建物），依住戶規約應繳交管理費每月10萬2,3
    46元，並應負擔應分擔之商場電費，惟被告自民國96年10月
    起至99年2月止，均未繳納管理費，且積欠96年11月至97年2
    月商場電費共計39萬2,900元，經其多次催繳，均未獲置理
    ，為此爰依住戶規約，請求被告給付積欠之管理費及商場電
    費總計345萬1,280元等語，並聲明：被告應給付原告345萬
    1,280元，及自100年1月28日起至清償日止，按週年利率5%
    計算之利息。
四、被告則以：管理費係系爭6樓建物之原承租人亞歷山大股份
    有限公司（下稱亞歷山大公司）及現承租人所積欠，原告應
    向承租人請求，且原告因故意或過失未向亞歷山大公司催告
    請求，迨亞歷山大公司倒閉後始向被告追償，不應由被告負
    擔該債務。又由原告負責管理維護系爭6樓建物屋頂採光罩
    及外牆，因原告疏於管理及經費不足，造成漏水，導致向被
    告承租系爭6樓建物之房客受有營業損失150萬至200萬，爰
    與本件原告之請求主張抵銷；又原告自93年起至96年止，未
    經被告同意，將被告所有及管理之同棟大樓2至5樓外牆出租
    予第三人設置廣告物，被告因此受有不當得利660萬元，爰
    與本件原告之請求相抵銷；又系爭6樓建物於96年12月至97
    年2 月間為為空屋，依住戶規約規定，管理費應以半價計算
    ，原告仍以全額計算，顯然超收，其曾於98年5月間代廣告
    商先行墊付租金80萬元，惟該廣告商嗣已繳納，原告卻未返
    還該80萬元，自得以之抵銷等語，資為抗辯，並聲明：原告
    之訴駁回。如受不利判決，願供擔保聲請宣告免為假執行。
五、兩造不爭執之事實：
  (一)被告係臺北市中正區○○○路○段50號6樓房地所有權人，原
    告則為該建物所屬社區管理委員會。
  (二)被告所有前開房地自96年10月起至99年2月止，均未給付管
    理費，且自96年11月起至97年2月止，積欠商場應分擔電費
    39萬2,900元。
六、原告主張被告積欠管理費及商場電費，依住戶規約請求被告
    給付，為被告所否認，並以前揭情詞置辯，茲本件應審究之
    爭點為：(一)原告請求被告給付管理費是否有理？被告抗辯原
    告疏未通知被告承租人欠繳情事，與有過失，是否有理？(二)
    被告能否以原告遲未修復屋頂採光罩及外牆，造成承租人營
    業損失，與本件原告之請求主張抵銷？(三)被告能否以原告擅
    自出租外牆受有不當得利為由，與本件原告之請求相抵銷？
    (四)被告抗辯半價計算管理費是否可採？(五)被告能否以前開80
    萬元與原告之請求相抵銷？
  (一)按區分所有權人或住戶積欠應繳納之公共基金或應分擔或其
    他應負擔之費用已逾2期或達相當金額，經定相當期間催告
    仍不給付者，管理負責人或管理委員會得訴請法院命其給付
    應繳之金額及遲延利息，公寓大廈管理條例第21條定有明文
    。次依亞洲廣場大樓住戶規約第10條第1項約定：「為充裕
    共用部分在管理上必要之經費，區分所有權人應遵照區分所
    有權人會議決議之規定向管理委員會繳交下列款項。(一)公共
    基金(二)管理費」有住戶規約在卷可稽。被告既為亞洲廣場大
    樓社區區分所有權人，依前開規定即負有最終繳交管理費及
    分擔賣場電費之義務，則被告所辯原告應向現承租戶請求管
    理費云云，顯非可採。至被告抗辯：原告未及時通知其承租
    人欠繳情形，致其錯失向承租人催繳機會云云。然查，被告
    除為欠繳管理費之系爭6樓建物所有權人外，同棟大樓2、5
    樓建物亦屬被告所有，為被告所不爭執，則被告於每月繳納
    管理費時，原得向原告查知承租人亞歷山大公司是否按期繳
    納管理費，其怠而不為，反謂原告負有向其通報亞歷山大公
    司欠繳管理費情形云云，顯然無據。是被告所辯原告未通知
    欠繳管理費情形而與有過失乙節，自無足採。
  (二)被告又抗辯原告遲未修復系爭建物6樓屋頂採光罩及外牆，
    造成承租人營業損失，與本件原告之請求相抵銷云云，此為
    原告所否認，且被告屋頂採光罩及外牆漏水曾請求原告修繕
    及承租人因該漏水受有損害乙情，並未提出任何證據證明，
    且縱認該漏水情形造成承租人損害屬實，被告亦未能證明其
    已賠償承租人或承租人曾向其請求賠償，自難認被告此部分
    抵銷抗辯可採。
  (三)被告復抗辯原告未經同意自93年起至96年止，擅自將同棟大
    樓2至5樓外牆出租與訴外人文魁公司，受有不當得利600萬
    元，應與原告之請求相抵銷云云。惟查：
  1.按公寓大廈周圍上下、外牆面、樓頂平臺及不屬專有部分之
    防空避難設備，其變更構造、顏色、設置廣告物、鐵鋁窗或
    其他類似之行為，除應依法令規定辦理外，該公寓大廈規約
    另有規定或區分所有權人會議已有決議，經向直轄市、縣(
    市)主管機關完成報備有案者，應受該規約或區分所有權人
    會議決議之限制；區分所有權人會議之決議，未經依下列各
    款事項辦理者，不生效力：…二公寓大廈外牆面、樓頂平臺
    ，設置廣告物、無線電台基地台等類似強波發射設備或其他
    類似之行為，設置於屋頂者，應經頂層區分所有權人同意；
    設置其他樓層者，應經該樓層區分所有權人同意。該層住戶
    ，並得參加區分所有權人會議陳述意見，公寓大廈管理條例
    第8條第1項、第32條第1項第2款分別定有明文。是公寓大廈
    建築之外牆面等共用部分並非由各該樓層區分所有權人所得
    自由使用收益，而係由住戶規約或區分所有權人會議決議其
    使用方式，但區分所有權人關於外牆面使用方式之決議，應
    經相關樓層區分所有權人之同意，否則對該區分所有權人不
    生效力，該區分所有權人得依共有人之地位行使其權利，然
    尚不得謂因區分所權會議決議之使用方式所獲得之利益即歸
    屬於各該樓層區分所有權人，此乃至明之理。
  2.查原告就將亞洲廣場大樓2至5樓外牆，經區分所有權人會議
    決議通過後，自93年5月1日起至96年4月30日止，以每年租
    金200萬元，出租予第三人文魁資訊股份有限公司（下稱文
    魁公司）等情，有第9屆第4次管理委員會會議記錄、外牆租
    賃合約書附卷可憑，則原告自文魁公司獲得出租外牆面之租
    金收益600萬元，係基於原告與文魁公司之間租賃合約而得
    。又查，文魁公司於向原告承租上開外牆面期間，亦向被告
    承租由被告所有及管理之同棟大樓2至5樓建物，有租賃契約
    書在卷可佐，且觀之該租賃契約書第1條約定租賃標的包括
    「屬甲方（即被告）所有坐落台北市○○○路○段50號2樓至
    5 樓等4個樓面之商場及其附屬建物、應分攤之公共設施等
    全部」，被告於出租同大樓2至5樓建物期間，既將其附屬建
    物及應分攤之公共設施等全部一併出租予文魁公司使用，衡
    情被告就文魁公司向原告承租使用各該樓層之外牆面設置廣
    告物乙情，自無表示不同意之理，是原告主張被告於其簽立
    外牆面租賃合約時已同意文魁公司使用外牆面乙節，應屬可
    採。被告既已同意文魁公司使用同大樓2至5樓外牆面設置廣
    告物，則原告依區分所有權人會議決議而與文魁公司簽立上
    開租賃合約，原告自無再為爭執之餘地。況縱認原告於出租
    外牆面予文魁公司前未經其同意乙節屬實，衡情僅係區分所
    有權人會議決議對其不生效力，被告得依區分所有權人之地
    位，請求原告依法令及外牆面原有狀態對外牆面為管理行為
    ，非謂該使用收益即歸屬於各樓層區分所有權人所有，是被
    告抗辯外牆面出租收益600萬元應返還被告云云，即屬無據
    ，不足採信。
  (四)另查，依亞洲廣場大樓住戶規約住戶遷入須知第4條第1項約
    定：「管理費計算方式係為每坪100元，空戶半價計算（以
    電費單使用度數為憑）」，有住戶規約為證；又被告所有系
    爭6樓建物原出租予亞歷山大公司，嗣96年12月間亞歷山大
    公司倒閉遷離，迄至97年3月間，被告始繼續用原場地設備
    乙情，亦為原告所不爭執（見100年1月27日準備書狀），且
    觀之原告提出96年11月至97年2月間電費分攤總表，系爭6樓
    建物於96年11月、12月應分攤空調電費、插座照明電費，惟
    就97年1月、2月應分攤電費中，系爭6樓建物已無需分擔此
    部分電費，足見於97年1、2月間，系爭6樓建物確因亞歷山
    大公司倒閉遷出而無人使用，則被告所辯此2個月管理費應
    以半價計算，即屬可採。原告雖主張被告未經提出申請，不
    得要求半價計算云云，惟查，前開住戶規約並無約定非經申
    請，住戶即喪失請求以半價計算管理費之權利，原告自不得
    據以拒絕被告所請。至被告所辯：96年12月間亦應半價計費
    云云，並未舉證證明該月系爭6樓建物係屬空屋，此部分所
    辯，尚非可採。
  (五)再查，兩造及第三人虹優科技股份有限公司（下稱虹優公司
    ）曾於98年5月18日訂立外牆租賃合約書，約定被告同意，
    虹優公司以每年租金80萬元向原告承租亞洲廣場大樓2至5樓
    外牆設置廣告物，租賃期間自98年5月16日至101年5月15日
    止，嗣虹優公司因急於設置廣告物，乃由被告先代其墊付第
    1年租金80萬元予原告，惟虹優公司嗣已將98年應給付之租
    金80萬元給付原告等情，為原告所不爭執；原告固主張96年
    間文魁公司應給付之外牆租金迄未給付，該80萬元應抵銷文
    魁公司欠繳之96年外牆租金云云。然查，依前開原告與文魁
    公司所訂立之外牆租賃合約書，並未約定被告對文魁公司應
    繳之外牆租金負有任何保證責任或代履行責任，則原告逕以
    前開80萬元抵銷文魁公司欠繳之外牆租金，殊屬無據，是被
    告抗辯原告應返還該80萬元，並以之抵銷欠繳之管理費，自
    屬可採。
  (六)基上，被告自96年10月起至99年2月間止，管理費每月10萬
    2,346元，欠繳之管理費共計29個月（原告就97年7月僅請求
    9萬346元），惟97年1、2月管理費應半價計算即每月5萬1,1
    73元，則總計被告欠繳之管理費為285萬3,688元（計算式：
    102,34 6×26＋90,346＋51,173×2＝2,853,688）；又被告
    自96年11月起至97年2月止，欠繳應分攤電費39萬2,900元，
    被告總計積欠原告324萬6,588元，經被告以原告應返還之80
    萬元相抵銷，則被告尚應給付原告244萬6,588元。
六、綜上所述，原告依住戶規約之規定，請求被告給付自96年10
    月起至99年2月止，欠繳之管理費及商場電費244萬6,588元
    ，及自100年1月28日起至清償日止，按週年利率5%計算之利
    息，為有理由，應予准許。原告逾此範圍之請求，則屬無據
    ，應予駁回。
七、兩造均陳明願供擔保，請求宣告假執行及免為假執行，就原
    告勝訴部分，經核尚無不合，爰分別酌定相當擔保金額准許
    之。至原告敗訴部分既經駁回，其假執行之聲請即失所附麗
    ，應併予駁回。
八、本案事證已臻明確，兩造其餘主張、陳述及所提之證據，經
    本院審酌後，認與判決結果不生影響，爰不一一論述，附此
    敘明。
九、訴訟費用負擔之依據：民事訴訟法第79條。
中    華    民    國    100    年    1    月    31    日
                  民事第三庭    法  官  賴惠慈
以上正本係照原本作成
如對本判決上訴，須於判決送達後20日內向本院提出上訴狀。如
委任律師提起上訴者，應一併繳納上訴審裁判費。
中    華    民    國    100    年    1    月    31    日
                                書記官  廖素芳